臺灣臺南地方法院臺南簡易庭小額民事判決
110年度南小字第1444號
原      告  新安東京海上產物保險股份有限公司台南分公司

法定代理人  曾淑惠  
訴訟代理人  徐聖弦  
            蔡志宏  
被      告  楊善文  

上列當事人間請求侵權行為損害賠償事件，本院於民國110年10
月4日言詞辯論終結，判決如下：
    主      文
一、被告應給付原告新臺幣10,170元，及自民國110年5月14日起
    至清償日止，按週年利率5％計算之利息。
二、原告其餘之訴駁回。
三、訴訟費用新臺幣180元由被告負擔，其餘新臺幣820元由原告
    負擔。
四、本判決原告勝訴部分得假執行。
    事實及理由
一、原告起訴主張：被告於民國109年11月7日15時09分許，駕駛
    汽車行經臺南市○○區○○路000巷00弄0號前，因未注意車前狀
    況及兩車並行之間隔，撞及原告所承保、訴外人莊景升所有
    並由其駕駛之AQS－9385號自小客車（下稱系爭車輛），致系
    爭車輛受損（下稱系爭事故）。系爭車輛經送修復，共支出
    修繕費用新臺幣（下同）57,457元【計算式：零件42,630元
    ＋鈑金及工資3,090元＋烤漆11,737元】，原告已悉數賠付。
    爰依保險法第53條第1項及侵權行為損害賠償之法律關係，
    提起本件訴訟。並聲明：被告應給付原告57,457元，及自起
    訴狀繕本送達翌日起至清償日止，按週年利率5％計算之利息
    。
二、被告則以：對於修繕項目及金額沒有意見，但道路交通事故
    現場勘驗圖（下稱現場勘驗圖）繪製有誤，系爭車輛維修部
    分包含左前門及左後門，可見系爭車輛當時往前行進中，撞
    擊點在駕駛座左前門，但現場勘驗圖卻繪製被告駕駛之車輛
    撞及系爭車輛左後方。又系爭事故發生在社區內通路（非道
    路）處，本處為無尾巷，非社區之住戶不會使用該通路，當
    時被告正要駕駛汽車離開，需右前傾斜才能往後倒車到巷道
    外，適系爭車輛從巷道外開進來，亦未注意車前狀況，始發
    生系爭事故，是肇事責任應各佔五成等語。
三、得心證之理由：
㈠、原告主張之上揭事實，業據提出系爭車輛行車執照、莊景升
    駕照、系爭車輛受損照片、道路交通事故當事人登記聯單、
    現場勘驗圖、估價單、系爭車輛修復照片、統一發票（見調
    字卷第19至33頁）為證，且為被告所不爭執，並有臺南市政
    府警察局第三分局函送之系爭事故全卷資料（見調字卷第53
    至57頁）附卷可參，是本件堪信原告主張「發生系爭事故」
    及「原告支出57,457元修繕費用」為真。
㈡、汽車行駛時，駕駛人應注意車前狀況及兩車並行之間隔，並
    隨時採取必要之安全措施；汽車倒車時，應顯示倒車燈光或
    手勢後，謹慎緩慢後倒，並應注意其他車輛及行人。道路交
    通安全規則第94條第3項及第110條第2款分別定有明文。查
    本件系爭事故發生地點在臺南市安南區仁安路194巷22弄社
    區通路內，雖非道路範圍，然上開道路交通安全規則揭示之
    駕駛規範，得作為汽車駕駛人是否盡注意義務之判斷依據，
    關於駕駛人倒車及車前狀況之注意義務，仍應準用上開規定
    。現場勘驗圖繪製被告所駕駛之車輛撞及系爭車輛左後方（
    見調字卷第55頁），惟觀諸估價單、車損及現場照片顯示系
    爭車輛左前門為撞擊點（主要可見調字卷第21頁下方照片 
    ），與被告稱所駕駛車輛為倒車而先往右前方開，所以右前
    保桿撞到系爭車輛左前門等語相符，本院依此判斷，系爭事
    故發生前，被告正要倒車離開社區通道，原告自巷道駛入社
    區通道，依肇事時兩車所處位置、行車方向及碰撞位置綜合
    研判，堪認系爭事故係被告倒車時疏未注意後方車輛，莊景
    升駕車自巷道駛入社區通道時，亦疏未注意車前狀況及兩車
    並行之間隔，致系爭事故之發生。綜上，堪認系爭事故被告
    有倒車未注意其它車輛之過失，且其過失行為與系爭車輛受
    損間，有相當因果關係。另原告保車即莊景升駕駛之系爭車
    輛有未注意車前狀況及兩車並行間隔之與有過失甚明，是莊
    景升與被告就系爭事故之發生均具有過失，均應就系爭事故
    之發生負過失責任。
㈢、因故意或過失，不法侵害他人之權利者，負損害賠償責任；
    不法毀損他人之物者，應向被害人賠償其物因毀損所減少之
    價額，民法第184條第1項前段及第196條定有明文。又依該
    規定請求賠償毀損所減少之價額，得以修復費用為估定標準
    ，但以必要者為限，例如修理材料以新品更換舊品，應予折
    舊（最高法院77年度第9次民事庭會議決議參照）。系爭車
    輛於105年5月出廠（見調字卷第19頁系爭車輛行車執照），
    距系爭事故發生之109年11月7日，有4年6個月之久，計算系
    爭車輛材料零件之損害賠償數額時，自應扣除折舊部分始屬
    合理。依行政院公布之固定資產耐用年數表及固定資產折舊
    率之規定，系爭車輛耐用年數為5年，依定率遞減法，每年
    折舊率為0.369，另依營利事業所得稅查核準則第95條第6項
    規定，固定資產提列折舊採用定率遞減法者，以1年為計算
    單位，其使用期間未滿1年者，按實際使用之月數相當於全
    年之比例計算之，不滿1月者，以1月計。是系爭車輛修復費
    用中零件部分扣除折舊後應為5,512元【計算式詳如附表】
    ，則系爭車輛因系爭事故所支出之修理費用，應以20,339元
    為合理【計算式：零件5,512元＋工資3,090元＋烤漆11,737元
    】。
㈣、損害之發生或擴大，被害人與有過失者，法院得減輕賠償金
    額或免除之，此於被害人之代理人或使用人與有過失者，準
    用之，民法第217條第1、3項定有明文。又損害賠償祇應填
    補被害人實際損害，保險人代位被害人請求損害賠償時，依
    保險法第53條第1項規定，如其損害額超過或等於保險人已
    給付之賠償金額，固得就其賠償之範圍，代位請求賠償，如
    其損害額小於保險人已給付之賠償金額，則保險人所得代位
    請求者，應祇以該損害額為限（最高法院65年台上字第2908
    號判例參照）。莊景升與被告就系爭事故之發生均有過失，
    已如前述，本院綜合莊景升與被告過失情節，認被告應負擔
    50％之過失責任，莊景升應負擔50％之過失責任為適當，爰依
    過失相抵之法則，減輕被告之賠償金額為50％，則原告得向
    請被告請求之金額為10,170元（計算式：20,339元50％＝10,
    170元，元以下四捨五入），即被保險人實際之損害額，原
    告於給付保險金後，自得代位被保險人對被告請求損害賠償
    。
四、綜上，原告本於保險代位求償權及侵權行為損害賠償之法律
    關係，請求被告給付10,170元，及自起訴狀繕本送達翌日即
    110年5月14日起（見調字卷第65頁）至清償日止，按週年利
    率5％計算之利息，為有理由，應予准許；逾此範圍之請求，
    即無理由，應予駁回。
五、本件係依民事訴訟法第436條之8第1項小額訴訟事件，所為
    被告敗訴之判決，依同法第436條之20規定，就原告勝訴部
    分應依職權宣告假執行。
六、小額訴訟，法院為訴訟費用之裁判時，應確定其費用額；各
    當事人一部勝訴、一部敗訴者，其訴訟費用，由法院酌量情
    形，命兩造以比例分擔或命一造負擔，或命兩造各自負擔其
    支出之訴訟費用，民事訴訟法第436條之19第1項、第79條分
    別定有明文。本件訴訟費用即第一審裁判費為1,000元，本
    院審酌兩造勝負情形及裁判費之核定標準，爰依職權確定訴
    訟費用由被告負擔180元，由原告負擔820元。
七、據上論結，原告之訴為一部有理由，一部無理由，判決如主
    文。
中　　華　　民　　國　　110 　年　　10　　月　　18　　日
  　　　　　　　　臺灣臺南地方法院臺南簡易庭　　　　　
                                  法  官　羅郁棣
以上正本證明與原本無異。
如不服本判決，應於送達後20日內，向本院提出上訴狀並表明上
訴理由，如於本判決宣示後送達前提起上訴者，應於判決送達後
20日內補提上訴理由書（須附繕本）。
對於小額程序之第一審判決之上訴，非以其違背法令為理由，不
得為之。且上訴狀內應記載表明(一)原判決所違背之法令及其具
體內容；(二)依訴訟資料可認為原判決有違背法令之具體事實者
。如委任律師提起上訴者，應一併繳納上訴審裁判費。
中　　華　　民　　國　　110 　年　　10　　月　　19　　日
　　　　　　　　　　　　　　　　　書記官  周玉茹
【附表】
零件42,630元折舊計算式（單位為元，元以下四捨五入）
折舊時間           金額
第1年折舊值        42,630×0.369 =15,730
第1年折舊後價值    42,630－15,730 =26,900
第2 年折舊值       26,900×0.369 =9,926
第2年折舊後價值    26,900－9,926 =16,974
第3 年折舊值       16,974×0.369 =6,263
第3年折舊後價值    16,974－6,263 =10,711
第4 年折舊值       10,711×0.369 =3,952
第4年折舊後價值    10,711－3,952 =6,759
第5 年折舊值       6,759×0.369×6/12 =1,247
第5年折舊後價值    6,759－1,247 =5,512